【裁判字號】    99,簡上,506
【裁判日期】    990813
【裁判案由】    妨害公務
【裁判全文】
臺灣板橋地方法院刑事判決             99年度簡上字第506號
上  訴  人
即  被  告  甲○○
上列被告因妨害公務案件，不服本院99年度簡字第2787號中華民
國99年4 月15日所為第一審簡易判決（聲請簡易判決處刑案號：
99年度偵字第4761號），提起上訴，本院管轄之第二審合議庭判
決如下：
    主  文
上訴駁回。
    事  實
一、甲○○於民國99年1 月28日21時15分許，在臺北縣三重市○
    ○路50巷內，因酒後不斷咆哮，執勤員警劉嘉濱為保護其安
    全，於同日21時20分許，將其帶回位於臺北縣三重市○○路
    21號臺北縣政府警察局三重分局中興橋派出所內施予保護管
    束，嗣於同日21時35分許，甲○○在上址警局內，基於侮辱
    公務員之犯意，以「幹妳娘老母老機掰」一語辱罵在場值勤
    警員。
二、案經臺北縣政府警察局三重分局移送臺灣板橋地方法院檢察
    署檢察官聲請簡易判決處刑。
    理  由
一、按被告以外之人（包括證人、鑑定人、告訴人、被害人及共
    同被告等）於審判外之陳述雖不符刑事訴訟法第159 條之1
    至之4 等4 條之規定，而經當事人於審判程序同意作為證據
    ，法院審酌該言詞陳述或書面陳述作成時之情況，認為適當
    者，亦得為證據；當事人、代理人或辯護人於法院調查證據
    時，知有刑事訴訟法第159 條第1 項不得為證據之情形，而
    未於言詞辯論終結前聲明異議者，視為有前項之同意，同法
    第159 條之5 定有明文。立法意旨在於傳聞證據未經當事人
    之反對詰問予以核實，原則上先予排除。惟若當事人已放棄
    反對詰問權，於審判程序中表明同意該等傳聞證據可作為證
    據；或於言詞辯論終結前未聲明異議，基於尊重當事人對傳
    聞證據之處分權，及證據資料愈豐富，愈有助於真實發見之
    理念，且強化言詞辯論主義，使訴訟程序得以順暢進行，上
    開傳聞證據亦均具有證據能力。經查，被告甲○○及檢察官
    於本院審理中，對於下列經本院調查之證據方法均表示同意
    具備證據能力，本院審酌上開證據亦無非法取供等不法情形
    ，本案經調查之證據均有證據能力，合先敘明。
二、訊據被告矢口否認有妨害公務犯行，辯稱：伊當時是罵「幹
    你老母老機掰」，這是針對伊之前兩次被警察陷害之內容來
    陳述，不是在罵值勤警員，而且伊是對著錄影機的三角架罵
    ，不是罵在場的警員云云。惟查，被告於上揭時間，因酒後
    不斷咆哮，經執勤員警劉嘉濱將其帶回臺北縣政府警察局三
    重分局中興橋派出所內施予保護管束一節，有職務報告、臺
    北縣政府警察局三重分局中興橋派出所勤務分配表、臺北縣
    政府警察局員警出入及領用槍彈無線電登記表各1 份及現場
    照片4 幀附卷可佐（99年度偵字第4761號卷第5 、14-16 、
    20-21 頁），堪信員警當時正執行其維護社會治安保障人民
    安全之職務。而被告經帶回中興橋派出所後，多次陳稱「要
    把警察之惡行公諸於世，警察要處理一個人會找黑道處理掉
    」，嗣經警方告知被告若再對警方咆哮、侮辱公署，將移送
    妨害公務，被告於數分鐘後仍陳稱「我2 次受到警察之迫害
    ，印象深刻，我跟你說，幹你娘老母老機掰，民國82年在建
    國南路被抓賭，我在車上睡覺，警察就捉我，幹你娘老母老
    機掰，這都有錄音，幹你娘老母老機掰」等語，此經本院於
    99年6 月28日勘驗案發時錄影光碟屬實，並製有勘驗筆錄1
    份在卷可參（本院卷第41頁），堪認被告確有陳述「幹你娘
    老母老機掰」一語，且衡以被告於派出所中，先後多次陳稱
    要公布警察之惡行及2 次遭警察迫害等語，已有指桑罵槐指
    稱此次遭帶回中興橋派出所亦屬遭警員迫害之意，嗣又口出
    依社會通念有鄙視、使人難堪意涵之「幹你娘老母老機掰」
    一語，堪認被告顯有以上揭言語貶損在場值勤警員人格、名
    譽之情，被告辯稱上揭言語只是係針對先前2 次遭警員迫害
    所為之陳述云云，顯係卸責之詞，尚難採信。被告雖另辯稱
    其只是對攝影機三角架說出上開言語，並非針對在場警員云
    云，然被告於中興橋派出所中，經警員以錄影機面對被告攝
    錄當時狀況，期間有警員陳稱若被告再對警方咆哮侮辱公署
    ，將移送妨害公務，另有女性警員出聲向被告確認錄影鏡頭
    確有對著被告錄影，復有警員因觸碰錄影機，經被告大聲陳
    稱「人家在錄影，你在動什麼」一語，此有本院勘驗筆錄1
    份附卷可憑，顯見被告於中興橋派出所時，有多名值勤警員
    在被告附近注意錄影情形及被告舉動，被告上揭言語自係針
    對在場警員且為其等所聽聞，此由被告陳稱「我跟你說」一
    語後方陳述「幹你娘老母老機掰」一語益明，故被告辯稱只
    是對錄影機三角架為前揭語言云云，顯難採信。綜上，足認
    被告確於上揭時地，以「幹你娘老母老機掰」一語侮辱依法
    執行職務警員，被告犯行堪以認定，應予依法論科。
三、核被告甲○○所為，係犯刑法第140 條第1 項之對於依法執
    行職務之公務員當場侮辱罪。原審引用刑法第140 條第1 項
    、第41條第1 項前段，刑法施行法第1 條之1 第1 項、第2
    項前段規定，並審酌被告對於依法執行公務之警員以穢語辱
    罵，公然挑戰公權力，無視國家法治，對公務員值勤威信造
    成相當危害，兼衡被告素行、犯罪之動機、目的、手段及被
    告犯罪後猶飾詞狡辯、未見悔意等一切情狀，量處拘役30日
    ，如易科罰金，以新臺幣1,000 元折算1 日，其認事用法均
    無違誤，量刑亦屬適當，故被告以無妨害公務犯行為由提起
    上訴，並無理由，應予駁回。
據上論斷，應依刑事訴訟法第455 條之1 第1 項、第3 項、第36
8 條，判決如主文。
本案經檢察官林常智到庭執行職務。
中    華    民    國    99    年    8     月    13    日
                  刑事第二十一庭  審判長法  官  陳信旗
                                        法  官  許映鈞
                                        法  官  俞秀美
以上正本證明與原本無異。
不得上訴。
                                        書記官  謝怡貞
中    華    民    國    99    年    8     月    13    日
中華民國刑法第140條
於公務員依法執行職務時，當場侮辱，或對於其依法執行之職務
公然侮辱者，處 6 月以下有期徒刑、拘役或 1 百元以下罰金。
對於公署公然侮辱者亦同。

司法院資訊處製作；財團法人民間司法改革基金會備份。
